臺灣基隆地方法院民事裁定  
110年度消債清字第17號
聲  請  人
即  債務人  洪建宇    住基隆市○○區○○路000巷0號                            身分證統一編號：Z000000000號
代  理  人  李岳峻律師（法扶律師）
上列債務人聲請消費者債務清理清算事件，本院裁定如下：
    主  文
聲請人甲○○自民國110年10月8日下午5時起開始清算程序，並同
時終止清算程序。
    理  由
一、按債務人不能清償債務或有不能清償之虞者，得依消費者債
    務清理條例（下稱債清條例）所定清算程序，清理其債務；
    債務人於法院裁定開始更生程序或許可和解或宣告破產前，
    得向法院聲請清算；債務人對於金融機構負債務者，在聲請
    清算前，應向最大債權金融機構請求協商債務清償方案，或
    向其住、居所地之法院或鄉、鎮、市、區調解委員會聲請債
    務清理之調解；協商或調解成立者，債務人不得聲請清算，
    但因不可歸責於己之事由，致履行有困難者，不在此限，債
    清條例第3條、第80條前段、第151條第1項、第7項分別定有
    明文。揆諸債清條例之立法目的，乃在於使陷於經濟上困境
    之消費者，得分別情形利用更生或清算程序清理債務，藉以
    妥適調整債務人與債權人及其他利害關係人之權利義務關係
    ，保障債權人之公平受償，並謀求消費者經濟生活之更生機
    會，從而健全社會經濟發展（債清條例第1條立法理由參照
    ），是若債務人有不能清償債務或有不能清償債務之虞，且
    客觀上並無濫用清算程序之情事，自應使其藉由債清條例所
    定程序以清理債務。又法院開始清算程序之裁定，應載明其
    年、月、日、時，並即時發生效力；債務人之財產不敷清償
    清算程序之費用時，法院應裁定開始清算程序，並同時終止
    清算程序，復為同條例第83條第1項、第85條第1項前段所明
    定。
二、聲請意旨略以：聲請人即債務人於101年12月向最大債權銀
    行國泰世華商業銀行股份有限公司（下稱國泰世華銀行）申
    請前置協商，嗣繳納約7期款項後因精神疾病發作，曾被安
    排強制住院治療，當時聲請人不能工作，亦無任何收入能繼
    續繳納前置協商款項而毀諾，目前仍接受相關治療中，無每
    月固定收入，而有不能清償債務之情事，且其未經法院裁定
    開始更生程序或許可和解或宣告破產，故依法聲請清算等語
    。
三、聲請人主張其於本件聲請前5年內未從事營業活動，且未經
    法院裁定開始更生程序、許可和解或宣告破產，前與當時最
    大債權銀行即國泰世華銀行協商成立，自102年4月10日起分
    84期、年利率4%、月付新臺幣（下同）9,721元之還款協議
    ，嗣於繳納約7期款項後毀諾等情，業據其提出財團法人金
    融聯合徵信中心當事人綜合信用報告─債務清理條例前置協
    商專用債權人清冊、全國財產稅總歸戶財產查詢清單、108
    、109年度綜合所得稅各類所得資料清單、勞工保險被保險
    人投保資料表等件為證，並經本院依職權向國泰世華銀行函
    詢前置協商相關資料，有該行所提之前置協商機制協議書（
    金融機構無擔保債權）可查，自堪信為真實。從而，本件聲
    請即與債清條例第2條第1項、第80條前段、第151條第1項之
    程序要件相符。本院應予評估之要件，當屬：㈠聲請人是否
    因不可歸責於己之事由，致履行有困難而未繼續依約還款？
    ㈡聲請人目前之全部收支及財產狀況，是否有「不能清償債
    務或有不能清償之虞」之情形？經查：
  ㈠按所謂不可歸責，祇須金融機構所定之協商條件過苛，致債
    務人清償協商金額即無法維持基本生活，或債務人於履行協
    商條件期間，有非自願性失業、工作能力減損、減薪等事由
    導致收入減少，抑其扶養人數增加、債務人或其家人傷病等
    事由致支出增加，即足當之。查聲請人前與當時最大債權銀
    行即國泰世華銀行成立債務前置協商，約定自102年4月10日
    起每月清償9,721元，分84期還款，聲請人繳款至102年12月
    10日後毀諾，有該行提出之前置協商機制協議書（金融機構
    無擔保債權）、繳款明細可稽；聲請人陳稱因精神疾病發作
    ，致不能工作而毀諾，並提出衛生福利部基隆醫院診斷證明
    書、精神科－門診處方明細為證，觀諸該院110年9月6日診斷
    證明書所載病名為「雙相情緒障礙症，目前有精神病特徵的
    憂鬱症發作，重度」，醫師囑言「因上述病症，於94年6月7
    日至本院精神科門診初診，持續就診至今，95、104、105年
    均曾住院治療，目前仍有殘存症狀，需持續門診追蹤，藥物
    及精神復健治療」，參酌聲請人勞工保險被保險人投保資料
    表（明細）、稅務電子閘門財產所得調件明細表所示，聲請
    人自103年10月起迄今於公司行號僅有零星、短暫之投保，
    其107至109年各年度所得總額未滿6萬元，顯然已不足維持
    其生活所需，遑論依協商協議按月還款，堪認聲請人確因不
    可歸責於己之事由致履行有困難而毀諾。
  ㈡本件截至債權人因本院通知而陸續陳報債權額之時止，聲請
    人無擔保或無優先權之債務累計達218萬5,581元，此有相關
    債權人提出之陳報內容存卷為憑。又聲請人名下無財產，此
    據聲請人提出全國財產稅總歸戶財產查詢清單為證，是聲請
    人現今已無足可抵充前揭債務之財產，堪可認定。而聲請人
    主張目前因病治療中，無每月固定收入，聲請前2年僅有臨
    時工薪資5萬8,000元之收入，並提出108、109年度綜合所得
    稅各類所得資料清單為據，則聲請人現已入不敷出，遑論用
    以清償上開債務，本院審酌聲請人因罹病從事臨時工，並無
    足供自己生活所需之相當收入，認聲請人客觀上清償上開債
    務之可能極微，而有藉助清算制度調整其與債權人間之權利
    義務關係以重建其經濟生活之必要。
  ㈢末查聲請人名下並無任何可供換價之動產及不動產，有本院
    職權調取之稅務電子閘門財產所得調件明細表及聲請人所提
    之全國財產稅總歸戶財產查詢清單在卷可稽，參酌其債務總
    額高達218萬5,581元，堪認聲請人之財產應不敷清償清算程
    序之費用，本件亦無債清條例第6條第3項、第8條所定駁回
    清算聲請之事由存在，爰依首開規定裁定開始本件清算程序
    ，並同時終止清算程序。
四、又本件裁定終止清算程序後，債務人所負之債務並非當然免
    除，應由本院審酌債清條例第132條至第135條等規定，依職
    權認定是否裁定免責；如本院未為債務人免責之裁定，債務
    人就其所負債務仍應負清償之責，併予敘明。
五、依債清條例第83條第1項、第85條第1項，裁定如主文。
中　　華　　民　　國　　110 　年　　10　　月　　8　　日
                  民事庭法  官　林淑鳳
以上正本係照原本作成。
開始清算程序之裁定不得抗告。如不服同時終止清算程序之裁定
，應於裁定送達後10日內，以書狀向本院提出抗告，並繳納抗告
費新臺幣1,000 元。
中　　華　　民　　國　　110 　年　　10　　月　　 8 　日
                        書記官  陳櫻姿